臺灣新北地方法院民事裁定
111年度消債聲免字第19號
聲  請  人  隋淇安


相  對  人①國泰世華商業銀行股份有限公司

法定代理人  郭明鑑  
代  理  人  黃怡玲  
相  對  人②兆豐國際商業銀行股份有限公司

法定代理人  汪銘賢  

相  對  人③永豐商業銀行股份有限公司

法定代理人  陳嘉賢  
代  理  人  林秀君  
相  對  人④凱基商業銀行股份有限公司

法定代理人  龐德明  


相  對  人⑤華南商業銀行股份有限公司

法定代理人  黃俊智  
代  理  人  吳聲揚  
相  對  人⑥星展(台灣)商業銀行股份有限公司


法定代理人  趙亮溪  
代  理  人  陳怡嘉  
相  對  人⑦渣打國際商業銀行股份有限公司

法定代理人  龐維哲  


相  對  人⑧臺灣銀行股份有限公司

法定代理人  許志文  
代  理  人  謝鴻濱  
相  對  人⑨板信商業銀行股份有限公司

法定代理人  劉炳輝  
相  對  人⑩臺灣中小企業銀行股份有限公司

法定代理人  林謙浩  
代  理  人  陳依靈  
上列債務人因消費者債務清理事件，聲請免責，本院裁定如下：
    主  文
債務人隋淇安應予免責。
    理  由
一、按法院裁定開始清算程序後，債務人有薪資、執行業務所得
    或其他固定收入，扣除自己及依法應受其扶養者所必要生活
    費用之數額後仍有餘額，而普通債權人之分配總額低於債務
    人聲請清算前二年間，可處分所得扣除自己及依法應受其扶
    養者所必要生活費用之數額者，法院應為不免責之裁定；但
    債務人證明經普通債權人全體同意者，不在此限。債務人因
    第133條之情形，受不免責之裁定確定後，繼續清償達該條
    規定之數額，且各普通債權人受償額均達其應受分配額時，
    得聲請法院裁定免責，消費者債務清理條例（下稱消債條例
    ）第133條、第141條分別定有明文。又上開第141條之規定
    乃係為鼓勵債務人利用其薪資、執行業務所得或其他固定收
    入清償債務，以獲得免責，是債務人縱因第133條之情形，
    受不免責之裁定，如其事後繼續工作並清償債務，於清償額
    達第133條所定之數額，且各普通債權人受償額均達依該數
    額應受分配額時，各債權人之債權已獲相當程度之清償時，
    自宜賦予其重建經濟之機會，爰設立第141條之規定給予債
    務人得聲請法院裁定免責之機會，此觀該條立法理由即可明
    知。從而，債務人依消債條例第141條規定聲請免責時，法
    院僅須依債務人是否已清償達消債條例第133條規定之數額
    及各普通債權人受償額是否均達其應受分配額為免責與否之
    認定，無須再斟酌原不免責事由之情節及其他一切情狀。
二、本件聲請意旨略以：聲請人於109年度消債職聲免字第27號
    民事裁定(下稱原裁定)不免責後，因聲請人聲請清算前兩年
    間可處分所得數額為新臺幣(下同)947,923元，扣除個人生
    活支出及扶養費用602,000元，剩餘345,923元。嗣聲請人努
    力償還346,924元，爰依消債條例第141條聲請免責等語。
三、經查：
  ㈠本件聲請人向本院聲請清算，經本院以108年度消債清字第49
    號裁定自108年6月18日上午11時起開始清算程序，嗣由本院
    司法事務官以108年度司執消債清字第82號進行清算程序，
    並於同年12月26日裁定終止清算程序確定，又聲請人前因有
    消債條例第133條所定情形，經本院於109年6月10日以109年
    度消債職聲免字第27號裁定不免責確定，有本院依職權調取
    上開卷宗，核閱無訛。
  ㈡復原裁定所載「…而其聲請清算前二年可處分所得扣除必要生
    活費用之數額為345,923元，且債權人於清算程序中均未受
    分配…」（參原裁定第6頁第13行）然聲請人自受該不免責裁
    定後，繼續清償各普通債權人之金額共計346,924元，且各
    債權人陳報其受償額均已逾如原裁定附表「債務人依消債條
    例第133條規定所應清償之最低數額」欄所示金額之事實，
    有聲請人提出匯款申請書回條為證（見本院卷第23頁至第51
    頁），並經本院依職權函詢各相對人確認聲請人所清償之數
    額，亦符合該欄中所應清償之最低數額；惟其中國泰世華商
    業銀行股份有限公司、星展(台灣)商業銀行股份有限公司、
    板信商業銀行股份有限公司應於收受查詢函文七日內，就聲
    請人所述事實表示意見，然其等自111年8月23日收送送達時
    起，迄今仍未表示意見，自應視為無意見。而匯款申請書回
    條為電腦制式化列印之內容，並蓋有收訖章，足認聲請人已
    為給付為真實。是此，堪認聲請人主張其因消債條例第133
    條之情形，受不免責之裁定確定後，繼續清償已達該條規定
    之數額等語，應屬可採。則聲請人依消債條例第141條規定
    ，向本院聲請裁定免責，於法並無不合。
  ㈢至債權人兆豐國際商業銀行股份有限公司、凱基商業銀行股
    份有限公司、華南商業銀行股份有限公司、臺灣中小企業銀
    行股份有限公司主張債權仍未受完全清償或有消債條例第13
    4條各款不免責事由云云，惟按「如果債務人繼續清償達第1
    33條所訂數額，而依第141條規定聲請法院裁定免責時，法
    院即無裁量餘地，應為免責之裁定」（司法院民事廳消費者
    債務清理條例法律問題研審小組97年第4期民事業務研究會
    第15號討論意見參照）。是本件聲請人前因構成消債條例第
    133條規定不免責事由，經本院以原裁定不免責確定後，依
    同條例第141條規定聲請免責，依上開說明，本院原則上僅
    就其有無符合消債條例第141條之要件而為審查，無須再斟
    酌原不免責事由之情節及其他一切情狀，是債權人所執前開
    主張，洵非可採，附此敘明。
四、綜上所述，本件聲請人前於受不免責之裁定確定後，已繼續
    清償債務達消債條例第133條所規定之數額，且各普通債權
    人受償額均達其應受分配額，已符合同條例第141條所規定
    之免責事由。從而，聲請人聲請免責，為有理由，應予准許
    ，爰裁定如主文。
中　　華　　民　　國　　111 　年　　10　　月　　13　　日
                  民事第五庭    法　官　連士綱
以上正本係照原本作成。
如對本裁定抗告須於裁定送達後10日內向本院提出抗告狀，並應
繳納抗告費新臺幣1,000元整。
中　　華　　民　　國　　111 　年　　10　　月　　13　　日
                                書記官　游曉婷